臺灣臺南地方法院臺南簡易庭民事判決
110年度南小字第494號
原      告  杜０瑋    （年籍詳卷）
            杜０齊  
共      同
法定代理人  杜順成  
            張淑媚  
被      告  陳０辰    (年籍詳卷)
兼  法  定  
代  理  人  陳志忠  
            莊金美  
上列當事人間請求侵權行為損害賠償事件，經本院於民國110年1
0月26日言詞辯論終結，判決如下：
    主      文
被告應連帶給付原告杜０瑋新臺幣3,000元、原告杜０齊新臺幣3,0
00元。
訴訟費用新臺幣1,000元由被告連帶負擔。
本判決得假執行。
    事實及理由
一、原告起訴主張：
㈠、於民國109年12月6日17時30分左右，在日新國小禮堂籃球場
    上（臺南市○區○○路○段000號），原告杜０齊（弟弟）原本坐
    在籃球架下方，被告陳０辰因爬上籃球架並予以搖晃，遭原
    告杜０齊制止，被告陳０辰遂稱「不服來打架」，原告杜０齊
    離開，走到腳踏車旁，被告陳０辰仍跟著走到原告杜０齊之身
    旁，並用手肘架住原告杜０齊之脖子、將之摔倒在地；原告
    杜０瑋（哥哥）因見到胞弟被摔倒，遂向前將被告陳０辰推開
    ，被告陳０辰因此以拳頭毆打原告杜０瑋之左臉頰，原告杜０
    瑋乃因為劇烈疼痛而蹲臥在地上。後原告杜０齊先行騎乘腳
    踏車離去，被告陳０辰及原告杜０瑋嗣後亦離開現場。
㈡、原告2 人分別受有左臉頰挫瘀傷；頭部（右耳後）、左前胸
　  壁、右側手部及左側小腿擦挫傷等傷勢。為此，乃依侵權行
　  為之法律關係，請求被告等連帶賠償原告2 人各新臺幣（下
　  同）3,000元。又上開金額包括醫療費用各650元及精神慰撫
　  金。原告杜０瑋是隔幾天才去就醫的，因為一開始他是很不
　  舒服，但是是過了幾天才發現他的臉頰腫起來了，才去就醫
　  的等語。
㈢、聲明（見本院卷第131至132頁）：
①、被告等應連帶給付原告杜０瑋3,000元、原告杜０齊3,000元。
②、訴訟費用由被告等連帶負擔。
二、被告等答辯略以：
㈠、我們覺得警察局的調查報告跟小孩回家說的情況不一樣，所
    以我們不願意賠償。雖然當庭也看了監視器畫面，但我們覺
    得是因為原告2人有先出言挑釁，被告陳０辰才會動手的，這
    是正當防衛。再者，原告2人的診斷證明書相差4天，照道理
    兄弟2人應該會一起就醫，為何分開4天看診，這不合理等語
    。
㈡、聲明（見本院卷第132頁）：
①、原告之訴駁回。
②、訴訟費用由原告負擔。
三、本院得心證之理由：
㈠、原告2人主張之上開事實，業據提出診斷證明書2份、郭綜合
    醫院急診收據2張附卷為證，並有臺南市政府警察局第六分
    局處理未滿12歲兒童偏差行為紀錄表、受理案件登記表、日
    新國小現場監視器翻拍光碟附卷可佐，堪信原告主張之事實
    為真。被告雖辯稱是原告先挑釁，被告才會動手的云云，然
    查，被告並未提出任何證據以佐其說，是無從逕認被告所辯
    可採。準此，本院依上開調查證據之結果，堪信原告之主張
    為真實。
㈡、按因故意或過失不法侵害他人之權利者，負損害賠償責任；
    不法侵害他人之身體或健康者，對於被害人因此喪失或減少
    勞動能力或增加生活上之需要時，應負損害賠償責任；不法
    侵害他人之身體、健康、名譽、自由、信用、隱私、貞操，
    或不法侵害其他人格法益而情節重大者，被害人雖非財產上
    之損害，亦得請求賠償相當之金額，民法第184 條第1 項前
    段、第193 條第1 項、第195 條第1 項前段分別定有明文。
    被告陳０辰毆打原告2人，致使原告2人受有系爭傷害，被告
    陳０辰之傷害行為與原告2人所受系爭傷害之結果間具有相當
    因果關係，故原告主張被告應負侵權行為損害賠償責任，係
    屬可採。
㈢、又按無行為能力人或限制行為能力人，不法侵害他人之權利
    者，以行為時有識別能力為限，與其法定代理人連帶負損害
    賠償責任，民法第187 條第1 項前段亦有明定。查被告陳０
    辰係97年出生，於系爭事故發生時為限制行為能力人，而被
    告乙○○、甲○○為其父母，乃其法定代理人，此有個人戶籍資
    料查詢結果在卷可稽，是依民法第187 條第1 項前段規定，
    被告3人應連帶負損害賠償責任。
㈣、茲就原告請求賠償之項目及金額分別審酌如下：
①、醫療費用部分，原告2人主張因系爭傷害支出醫療費用各650
    元，業據提出醫療單據2 份附卷為證，是原告此部分之請求
    ，應予准許。
②、精神慰撫金部分，按慰藉金之賠償須以人格權遭遇侵害，使
    精神上受有痛苦為必要，其核給之標準固與財產上損害之計
    算不同，然非不可斟酌雙方身分資力與加害程度，及其他各
    種情形核定相當之數額（最高法院51年台上字第223號判例
    意旨參照）。查原告2人因被告陳０辰之傷害行為受有系爭傷
    害，原告2人精神上自受有相當程度之痛苦，是原告2人依據
    民法第195 條第1 項規定請求被告連帶賠償其精神慰撫金，
    即屬有據。本院審酌原告2人年僅12歲、11歲，均就學中；
    被告陳０辰為13歲，亦就學中；其三人名下均無收入及財產
    ；被告乙○○108年收入為292,702元、名下無財產；被告甲○○
    名下無收入及財產等情，有本院依職權調取之個人戶籍資料
    、稅務電子閘門財產所得調件明細表附卷可稽，並考量兩造
    之身分、社會地位、經濟狀況、教育程度及原告2人所受傷
    勢之輕重，因認原告2人各請求精神慰撫金2,350元，洵屬適
    當，應予准許。　
四、綜上所述，原告依侵權行為之法律關係，請求被告連帶給付
    原告2人各3,000元，為有理由，應予准許。
五、本判決原告勝訴部分，係屬民事訴訟法第427 條第1 項簡易
    訴訟事件所為被告敗訴之判決，依同法第389 條第1 項第3
    款規定，應依職權宣告假執行。
六、本件為判決基礎之事證已臻明確，兩造其餘之攻擊防禦方法
    及舉證，經本院審酌後，認均不足以影響本判決之結果，毋
    庸一一論列，併此敘明。
七、訴訟費用負擔之依據：民事訴訟法第78條、第85條第2 項、
    第87條第1 項。 　　　　
中　　華　　民　　國　　110 　年　　10　　月　　29　　日
            臺灣臺南地方法院臺南簡易庭
                        法  官  吳金芳
以上正本證明與原本無異。
如不服本判決，應於判決送達後20日內，向本院提出上訴狀並表
明上訴理由（須附繕本），如於本判決宣示後送達前提起上訴者
，應於判決送達後20日內補提上訴理由書（須附繕本）。如委任
律師提起上訴者，應一併繳納上訴審裁判費。
對於小額程序之第一審判決之上訴，非以其違背法令之理由，不
得為之。且上訴狀內應記載表明：㈠原判決所違背之法令及其具
體內容；㈡依訴訟資料可認為原判決有違背法令之具體事實者。
中　　華　　民　　國　　110 　年　　10　　月　　29　　日
                        書記官  李崇文